最高法院刑事裁定　　　　　　　　　 110年度台抗字第1677號
抗　告　人　何祥銨




上列抗告人因加重詐欺等罪案件，不服臺灣高等法院中華民國11
0 年7 月14日定應執行刑之裁定（110 年度聲字第2537號），提
起抗告，本院裁定如下：
    主  文 
抗告駁回。 
    理  由
一、抗告人何祥銨抗告意旨略稱：抗告人所犯詐欺等罪，時間集
    中在民國106 年1 月至同年5 月間，屬同一時間所為，祇因
    檢察官先後起訴，始分別審判，且法院在刑法廢除連續犯後
    ，於相類案件定應執行刑時，莫不從輕，俾符責罰相當原則
    ，避免刑罰過重；尤其是數罪併罰時尚著重教化功能，定執
    行刑時更應受內部、外部性界限裁量之拘束，過重刑度無助
    於教化，且較之其他定執行刑案例，原裁定顯然未就抗告人
    整體犯罪樣態及時間為觀察，亦未特別說明何以為此裁量之
    特殊情由，遽逕量處遠高於同類案件執行刑之9 年有期徒刑
    ，已違反比例原則、公平正義原則，為此請求撤銷原裁定，
    另為適當酌減刑期之裁定云云。
二、按數罪併罰之定應執行之刑，係出於刑罰經濟與責罰相當之
    考量，並非予以犯罪行為人或受刑人不當之利益，為一種特
    別的量刑過程，相較於刑法第57條所定科刑時應審酌之事項
    係對一般犯罪行為之裁量，定應執行刑之宣告，乃對犯罪行
    為人本身及所犯各罪之總檢視，除應考量行為人所犯數罪反
    應出之人格特性，並應權衡審酌行為人之責任與整體刑法目
    的及相關刑事政策，在量刑權之法律拘束性原則下，依刑法
    第51條第5 款之規定，採限制加重原則，以宣告各刑中之最
    長期為下限，各刑合併之刑期為上限，但最長不得逾30年，
    資為量刑自由裁量權之外部界限，並應受法秩序理念規範之
    比例原則、平等原則、責罰相當原則、重複評價禁止原則等
    自由裁量權之內部抽象價值要求界限之支配，使以輕重得宜
    ，罰當其責，俾符合法律授予裁量權之目的，以區別數罪併
    罰與單純數罪之不同，兼顧刑罰衡平原則。個案之裁量判斷
    ，除非有全然喪失權衡意義或其裁量行使顯然有違比例、平
    等諸原則之裁量權濫用之情形，否則縱屬犯罪類型雷同，仍
    不得將不同案件裁量之行使比附援引為本案之量刑輕重比較
    ，以視為判斷法官本於依法獨立審判之授權所為之量刑裁奪
    有否裁量濫用之情事。此與所謂相同事務應為相同處理，始
    符合比例原則與平等原則之概念，迥然有別。此外，刑事訴
    訟法第370 條第2 項、第3 項，已針對第二審上訴案件之定
    應執行之刑，明定有不利益變更禁止原則之適用；而分屬不
    同案件之數罪併罰有應更定執行刑之情形，倘數罪之刑，曾
    經定其執行刑，再與其他裁判宣告之刑定其執行刑時，在法
    理上亦應同受此原則之拘束。是以，另定之執行刑，其裁量
    所定之刑期，不得較重於前定之執行刑加計後裁判宣告之刑
    之總和。又法院於裁量另定應執行之刑時，祇須在不逸脫上
    開範圍內為衡酌，而無全然喪失權衡意義或其裁量行使顯然
    有違比例原則之裁量權濫用之例外情形，並不悖於定應執行
    刑之恤刑目的者，即無違裁量權之內部性界限。
三、本件原裁定以抗告人所犯如原裁定附表（下稱附表）所示詐
    欺等罪（三人以上共同冒用政府機關及公務員名義詐欺取財
    2 罪、三人以上共同冒用公務員名義詐欺取財20罪）共22罪
    ，分別經臺灣高等法院臺中分院及原審法院判處如附表所示
    之刑，均經確定在案，檢察官聲請原審法院定其應執行之刑
    ，經原審認為聲請正當，遂於該附表所示各罪所處罪刑中之
    最長期（即如附表編號6 所示之有期徒刑2 年2 月）以上，
    各刑合併之刑期（37年2 月，外部性界限即法定最高限制有
    期徒刑30年；其中如附表編號1 至8 、9 至20所示之罪，分
    別曾經先行合併定應執行刑為有期徒刑5 年3 月、4 年〈屬
    內部性界限〉）以下，衡酌抗告人所犯如附表所示各罪之態
    樣、手段，所侵害之法益種類，責任非難重複之程度，彼此
    間之關聯性，並佐以前開先行合併定應執行刑等情，兼衡抗
    告人所犯各罪所反映之人格特性，矯治教化之必要程度，暨
    貫徹刑法量刑公平正義理念，定其應執行之刑為9 年，既在
    刑法第51條第5 款所定範圍之內，且自形式上觀察，並未違
    背上揭內、外部性界限，復未違反公平、比例及不利益變更
    禁止原則，且較之定應執行刑之上限，實已從輕，合於恤刑
    之目的，核無違法或不當。
四、抗告人抗告意旨以其所犯遭檢察官先後起訴，分別審判，已
    影響其權益，並舉類似案例為由指摘原裁定所定執行刑高於
    同類案件云云，係對原裁定定執行刑裁量權之適法行使，任
    意指摘，揆諸上揭說明，其抗告為無理由，應予駁回。又原
    裁定並無應予撤銷更為裁定之事由，抗告意旨另請本院重新
    酌定應執行刑乙節，亦屬無據。
據上論結，應依刑事訴訟法第412條，裁定如主文。
中    華    民    國   110    年    10    月    14    日
                  刑事第二庭審判長法  官  林  勤  純  
                                  法  官  王  梅  英  
                                  法  官  莊  松  泉  
                                  法  官  吳  秋  宏  
                                  法  官  李  釱  任  
本件正本證明與原本無異
                                  書記官
中    華    民    國   110    年    10    月    19    日